【裁判字號】    99,訴,119
【裁判日期】    990604
【裁判案由】    違反毒品危害防制條例
【裁判全文】
臺灣彰化地方法院刑事判決  99年度訴字第119號
公  訴  人  臺灣彰化地方法院檢察署檢察官
被      告  甲○○
上列被告因違反毒品危害防制條例案件，經檢察官提起公訴（98
年度毒偵字第2619號），於本院準備程序中，被告就被訴事實為
有罪之陳述，經合議庭裁定改行簡式審判程序，判決如下：
    主  文
甲○○施用第一級毒品，累犯，處有期徒刑捌月。
    事  實
一、甲○○前於民國89年間，因施用毒品案件，經本院裁定送勒
    戒處所觀察、勒戒後，認有繼續施用毒品之傾向，復經本院
    裁定令入戒治處所施以強制戒治，於90年9月23日執行完畢
    釋放，並經臺灣彰化地方法院檢察署檢察官以90年度戒毒偵
    字第1557號、第1558號、第1559號不起訴處分確定。另於92
    年間，因施用毒品等案件，經本院以92年度訴字第1401號判
    決判處有期徒刑9月、5月，應執行有期徒刑1年確定；於93
    年間，因竊盜案件，經本院以93年度易字第314號刑事判決
    判處有期徒刑8月確定；另於93年間，因施用毒品案件，經
    本院以93年度訴字第477號刑事判決判處有期徒刑10月確定
    ，上揭四罪合併定應執行有期徒刑2年5月確定，經入監執行
    後，於95年6月1日因縮刑期滿執行完畢完畢。又於95年間，
    因竊盜案件，經臺灣南投地方法院以95年度投刑簡字第602
    號判處有期徒刑4月；復因竊盜案件，經本院以95年度彰簡
    字第916號判處有期徒刑3月；另於96年間因施用毒品案件，
    經本院以96年度訴字第342號判處有期徒刑9月；因施用毒品
    案件，經臺灣南投地方法院以96年度訴字第630號判處有期
    徒刑8月，上開第1至3案經減刑為有期徒刑2月、1月15日、4
    月15日，應執行有期徒刑7月，第4案經減刑減為有期徒刑4
    月，接續執行後，已於97年11月16日執行完畢出監。其猶未
    戒除毒癮，又基於施用第一級毒品海洛因之犯意，於98年10
    月21日23時30分許，在其位於南投縣草屯鎮南埔里青宅巷54
    號居所2樓之房間內，以將海洛因置入針筒摻水注射手臂之
    方式，施用第一級毒品海洛因1次。嗣於98年10月22日下午4
    時許，因其為毒品管制人口，受通知前往警局驗尿，其未被
    有偵查犯罪職權之員警查獲上開犯行前，即主動向員警自首
    上開犯行並接受裁判，復經員警採集其尿送驗結果，確呈嗎
    啡、可待因陽性反應。
二、案經彰化縣警察局彰化分局報告臺灣彰化地方法院檢察署檢
    察官偵查起訴。
    理  由
一、按除被告所犯為死刑、無期徒刑、最輕本刑為3年以上有期
    徒刑之罪或高等法院管轄第1審案件者外，於前條第1項程序
    進行中，被告先就被訴事實為有罪之陳述時，審判長得告知
    被告簡式審判程序之旨，並聽取當事人、代理人、辯護人及
    輔佐人之意見後，裁定進行簡式審判程序；除簡式審判程序
    及簡易程序案件外，第1審應行合議審判，刑事訴訟法第273
    條之1第1項、第284條之1分別定有明文。本案被告甲○○所
    涉係死刑、無期徒刑、最輕本刑為3年以上有期徒刑之罪或
    高等法院管轄第1審案件以外之罪，並於本院行準備程序時
    就被訴事實為有罪之陳述，本院合議庭依前揭規定，經評議
    結果，裁定改由受命法官獨任行簡式審判程序。
二、上開犯罪事實，業據被告甲○○於警詢及本院審理時均坦承
    不諱，且經警採集被告尿液送驗結果確呈可待因、嗎啡陽性
    反應，此有彰化縣警察局彰化分局委託檢驗尿液代號與真實
    姓名對照認證單、詮昕科技股份有限公司於98年11月3日出
    具之濫用藥物尿液檢驗報告各1份附卷可稽。足徵被告之自
    白確與事實相符，堪以採信。本案事證明確，被告上開犯行
    洵堪認定，應依法論科。
三、按施用第一、二級毒品為犯罪行為，毒品危害防制條例第10
    條定有處罰明文。故施用第一、二級毒品者，依前揭規定本
    應科以刑罰，惟基於刑事政策，對合於一定條件之施用者，
    則依同條例第20條、第23條之規定，施以觀察、勒戒及強制
    戒治之保安處分。又毒品危害防制條例於92年7月9日修正公
    布，自93年1月9日施行，其中第20條、第23條將施用毒品之
    刑事處遇程序，區分為「初犯」及「5年內再犯」、「5年後
    再犯」。依其立法理由之說明：「初犯」，經觀察、勒戒或
    強制戒治後，應為不起訴處分或不付審理之裁定；經觀察、
    勒戒或強制戒治執行完畢釋放後，「5年內再犯」者，因其
    再犯率甚高，原實施之觀察、勒戒及強制戒治既已無法收其
    實效，爰依法追訴或裁定交付審理。至於經觀察、勒戒或強
    制戒治執行完畢釋放後，「5年後再犯」者，前所實施之觀
    察、勒戒或強制戒治已足以遮斷其施用毒品之毒癮，為期自
    新及協助其斷除毒癮，仍適用「初犯」規定，先經觀察、勒
    戒或強制戒治之程序。從而依修正後之規定，僅限於「初犯
    」及「5年後再犯」二種情形，始應先經觀察、勒戒或強制
    戒治程序。倘被告於5年內已再犯，經依法追訴處罰，縱其
    第3次（或第3次以上）再度施用毒品之時間，在初犯經觀察
    、勒戒或強制戒治執行完畢釋放5年以後，已不合於「5年後
    再犯」之規定，且因已於「5年內再犯」，顯見其再犯率甚
    高，原實施觀察、勒戒或強制戒治，已無法收其實效，即應
    依該條例第10條處罰。至於第3次（或第3次以上）施用毒品
    之時間，是否宜有期間限制？以多久為適宜？則分屬刑事政
    策、專門醫學之範圍，非審判機關所能決定，有待循立法途
    徑解決（最高法院97年度第5次刑事庭會議決議及97年度臺
    非字第348、390、405、406、423號判決意旨參照）。查本
    案被告有如犯罪事實欄所述於觀察、勒戒及強制戒治執行完
    畢之事實，此有臺灣彰化地方法院檢察署刑案資料查註紀錄
    表及臺灣高等法院被告前案紀錄表各1份在卷可考。查本案
    被告再犯施用第一級毒品犯行，按諸前揭說明，即與5年後
    再犯之情形有別，自應逕行追訴。
四、核被告甲○○所為，係犯毒品危害防制條例第10條第1項施
    用第一級毒品罪。被告持有第一級毒品進而施用，其持有第
    一級毒品之低度行為，應為其施用第一級毒品之高度行為吸
    收，不另論罪。被告有犯罪事實欄所載之前科紀錄，有臺灣
    高等法院被告前案紀錄表、臺灣彰化地方法院檢察署刑案資
    料查註紀錄表各1份在卷可憑，其於有期徒刑執行完畢後，5
    年內故意再犯本件有期徒刑以上之罪，為累犯，應依刑法第
    47條第1項之規定，加重其刑。又被告於98年10月22日下午4
    時許，接受警方通知前往警局驗尿，其未被有偵查犯罪職權
    之員警查獲上開犯行前，即主動向員警自首上開犯行並接受
    裁判，依刑法第62條前段，減輕其刑，並依法先加重後減輕
    之。爰審酌被告之品行、犯罪之動機、目的、施用毒品係自
    戕身心，且曾因施用毒品而送觀察、勒戒處分後，仍未能戒
    除毒癮，有如犯罪事實欄所載之多次施用毒品前科，再度施
    用本案之毒品，顯見其乏禁絕毒害之決心、意志，暨其犯後
    尚知坦承犯行等一切情狀，量處如主文所示之刑。
據上論斷，應依刑事訴訟法第273條之1第1項、第299條第1項前
段，毒品危害防制條例第10條第1項，刑法第11條前段、第47條
第1項、第62條前段，判決如主文。
本案經檢察官蕭有宏到庭執行職務。
中    華    民    國    99    年     6    月    4    日
                  刑事第六庭          法  官  張德寬
以上正本證明與原本無異。
如不服本判決應於收受判決後10日內向本院提出上訴書狀，並
應敘述具體理由。其未敘述上訴理由者，應於上訴期間屆滿後
20日內向本院補提理由書(均須按他造當事人之人數附繕本)
「切勿逕送上級法院」。
中    華    民    國    99    年    6     月    4     日
                                      書記官  黃得翔
附錄本案論罪科刑法條全文：
毒品危害防制條例第10條
施用第一級毒品者，處 6 月以上 5 年以下有期徒刑。
施用第二級毒品者，處 3 年以下有期徒刑。

司法院資訊處製作；財團法人民間司法改革基金會備份。
